【裁判字號】    97,審救,103
【裁判日期】    980310
【裁判案由】    訴訟救助
【裁判全文】
臺灣臺北地方法院民事裁定             97年度審救字第103號
聲  請  人  甲○○
                      丁○○○.
相  對  人  金鼎綜合證券股份有限公司
法定代理人  乙○○
相  對  人  金鼎綜合證券股份有限公司信義分公司
            丙○○
上列當事人間請求損害賠償事件（本院97年度審補字第608號）
，聲請訴訟救助，本院裁定如下：
    主  文
聲請駁回。
    理  由
一、按當事人無資力支出訴訟費用者，法院應依聲請，以裁定准
    予訴訟救助，但顯無勝訴之望者，不在此限，民事訴訟法第
    107條第1項定有明文。又依同法第109條第2項、第284條之
    規定，聲請人並應提出能即時調查之證據以釋明之。又所謂
    「無資力」係指窘於生活，且缺乏經濟信用者而言（最高法
    院43年台抗字第152號判例意旨參照）。申言之，若非取給
    於自己或共同生活親屬基本生活之費用不能支出訴訟費用，
    且無籌措款項以支出訴訟費用之信用技能，即難謂為無資力
    支出訴訟費用。而法院調查聲請人是否無資力支出訴訟費用
    ，專就聲請人提出之證據為之，如聲請人並未提出證據，或
    依其提出之證據，未能信其無資力支出訴訟費用之主張為真
    實，即應將其聲請駁回，並無依職權調查或定期命補正之必
    要（最高法院26年滬抗字第34號判例意旨參照）。
二、本件聲請意旨略以：伊前曾聲請訴訟救助，爰依民事訴訟法
    第107條第1項規定，聲請訴訟救助等語。
三、查本件聲請人聲請訴訟救助，並未據提出能即時調查之證據
    ，以釋明其無資力支出訴訟費用之主張為真實，且本件訴訟
    標的金額為新台幣（下同）1,200,000元，應徵第一審裁判
    費用經核為12,880元，而依本院職權調閱之聲請人稅務電子
    閘門財產所得調件明細表所載，聲請人於96年度所得資料共
    計6筆，其中所取得之台灣苯乙烯工業股份有限公司、大陸
    工程股份有限公司及亞洲聚合股份有限公司之股利即分別有
    4,266元、8,718元及28,745元，顯然聲請人持有相當價值之
    股票，且由其獲配股利即足以支付本件裁判費，遑論上開股
    票所表彰之股權因有相當財產價值而可取得信用之情狀，與
    上開聲請人應繳裁判費相較，聲請人之信用資力尚難認無法
    繳納本件訴訟費用。至於聲請人另謂其前起訴曾獲准與訴訟
    救助部分，業因該所據本案訴訟繫屬消滅而失其效力，本件
    自得視聲請人本件聲請之情狀是否與法相符予以審酌。因之
    ，依前揭規定意旨，聲請人上開聲請，無從准許之，應予駁
    回。
四、爰裁定如主文。
中    華    民    國    98    年    3     月    10    日
                  民事第六庭    法  官  林麗真
以上正本係照原本作成
如對本裁定抗告須於裁定送達後10日內向本院提出抗告狀，並繳
納抗告費新臺幣1,000元
中    華    民    國    98    年    3     月    11    日
                                書記官  黃士元


司法院資訊處製作；財團法人民間司法改革基金會備份。
